臺灣高等法院臺南分院刑事判決　　　　　　　　　　九十一年度上易字第九六七號
　　上　訴　人　臺灣嘉義地方法院檢察署檢察官
　　被　　　告　甲○○
　　　　　　　　丁○○
　　　　　　　　乙○○
　　右　一　人
　　指定辯護人　本院公設辯護人己○○
右上訴人因被告竊盜案件，不服臺灣嘉義地方法院九十年度易字第六０五號中華民國
九十一年七月五日第一審判決（起訴案號：臺灣嘉義地方法院檢察署九十年度偵字第
二二０四號、第二五九九號），提起上訴，本院判決如左：
    主  文
原判決撤銷。
甲○○結夥三人以上，攜帶兇器毀越安全設備，於夜間侵入住宅竊盜，累犯，處有期
徒刑壹年。
丁○○結夥三人以上，攜帶兇器毀越安全設備，於夜間侵入住宅竊盜，處有期徒刑捌
月。
乙○○結夥三人以上，攜帶兇器毀越安全設備，於夜間侵入住宅竊盜，處有期徒刑陸
月，如易科罰金，以參佰元折算壹日。
    事  實
一、甲○○前因民國（下同）八十年間分別因搶奪、麻醉藥品管理條例案件，分別經
    臺灣新竹地方法院判處有期徒刑一年、經臺灣嘉義地方法院判處有期徒刑九月確
    定，並定應執行有期徒刑一年七月，於八十五年十一月二十三日因假釋期滿而執
    行完畢；仍不知悔改，與丁○○、乙○○三人共同意圖為自己不法之所有，於九
    十年三月四日晚間十一時四十分許夜間，由甲○○、丁○○分別攜帶客觀上具有
    危險性之兇器西瓜刀、鐮刀各一支，前往戊○○位於嘉義縣鹿草鄉後寮村三號住
    處，並由甲○○、丁○○持上開兇器割毀上址房間冷氣孔縫隙紗窗並推開簡易隔
    板（紗窗、簡易隔板均屬其他安全設備）後，將乙○○自冷氣孔縫隙推入屋內，
    再由乙○○自屋內開啟上址住處左側大門，供甲○○、丁○○進入，隨即分頭著
    手搜尋財物，而竊取戊○○所有之金戒指、金項鍊、金手鏈、金手鐲等各類金飾
    約十台兩、現金新台幣五百元，並於得手後隨即離去。嗣於同年三月五日上午五
    時許，經戊○○發現遭竊後報警循線查獲。
二、案經嘉義縣警察局水上分局報請臺灣嘉義地方法院檢察署檢察官偵查起訴。
    理  由
一、訊據被告乙○○對於前揭事實坦承不諱。被告江明泰、丁○○則矢口否認有何前
    開犯行，被告江明泰辯稱「其於案發當（四）日下午六時許起至翌（五）日下午
    三時許止，均在友人鐘清福位於嘉義縣鹿草鄉後寮村四十九號住處，並未離開前
    往被害人戊○○住處竊取財物」云云。另被告丁○○則辯稱「其於案發當（四）
    日下午三、四時許起至翌（五）日上午六時許止，均與蔡明裕在鹿草農場捕捉老
    鼠，並未竊取戊○○之財物」云云。
二、惟查：
（一）右開被告甲○○如何提議、夥同被告丁○○、乙○○持凶器西瓜刀、鐮刀侵入
      被害人戊○○前揭住處竊取財物等事實，業據被告乙○○到庭供承不諱，核與
      被害人戊○○指稱「竊賊係破壞其住處冷氣孔窗戶侵入竊取前開金飾、現金」
      等情（見警訊卷第十二頁反面、偵字第二二０四號偵查卷第三十頁反面、本院
      九十一年八月二十九日訊問筆錄），及証人即現場處理警員丙○○証稱「案發
      後第二次去被害人住處時，發現冷氣窗木板有被割破，且現場遺留有一把鐮刀
      」等語相符（見本院九十一年十月二日審判筆錄）；並有被害報告一份附於警
      訊卷足憑。足認被告乙○○前開自白與事實相符，而可信採。
（二）再本件案發後被告乙○○即在警局指認被告甲○○、丁○○參與本件竊盜事實
      ，並有被告乙○○指認之口卡片影本二份在卷可稽。而觀之警訊卷附被告甲○○、丁○○口卡片照片所示，均與被告江明泰、丁○○現狀相符，足見被告乙○○當無誤指之可能；且參酌被告丁○○於警訊時供稱「被告乙○○與江明泰
      二人均認識，是朋友關係」等語（見警訊卷第六頁正面），則被告乙○○與甲○○等人既無任何怨隙，衡情豈有誣陷被告甲○○、丁○○之理，益証被告乙○○前開自白可採。
（三）至被告乙○○於警訊中供稱：當日被告甲○○持西瓜刀，丁○○則手持鐮刀行
      竊等語（見警訊卷第二頁），嗣於偵查中供稱「被告甲○○拿西瓜刀一把及一
      把切菜的小刀，丁○○拿一把槍，是改造的」等語（見偵查卷第三十頁），於
      原審亦稱「丁○○帶有改造槍械」等語（見原審卷第五十五頁），前後就被告
      甲○○、丁○○所持以竊盜之凶器供述不同。但查：
    按共同被告不利於己之陳述，亦為證據之一種，若其所涉及之訴訟客體有數個
      以上時，其裁判之對象（刑罰權之對象）既非同一，則其所述是否與事實相符
      ，得否採為其他共同被告犯罪之證據，仍應分別予以判斷，非可籠統為同一之
      觀察。因是，倘其中之一部分為真實時，應得採為裁判之基礎，非謂其中一有
      部分與事實不符，即認全部均屬無可採取，最高法院七十三年度台上字第五八
      七四號判例意旨可資參照。被告乙○○固就被告甲○○、丁○○當日所持之凶
      器種類前後供述不同，但就其係受被告甲○○提議行竊，並由被告甲○○邀同
      其與被告丁○○參與，及當日行竊手法係由被告甲○○等人先破壞被害人住處
      冷氣孔縫隙紗窗木板後，再將被告乙○○自該冷氣孔推入屋內，自內打開大門
      後入內行竊，及其入內行竊時因無法打開抽屜而作罷並先行離去，並於打開抽
      屜之際沾到該抽屜之油污等情節，則前後供述一致，且參酌被害人及証人丙○○均指稱或証稱事發後發現冷氣窗木板有被割破，及証人丙○○証稱事後於現
      場發現一把「鐮刀」等情，均與被告乙○○所供稱之情節相符。再者，証人丙○○亦証稱事發後，被告乙○○在肚子處留有二、三條紅紅之擦痕，亦核與被
      告乙○○所稱「當日其肚子及腳都有受傷」等語相符（見本院九十一年八月二
      十九日訊問筆錄），足認被告乙○○自白與被告甲○○、丁○○共同竊盜等情
      與事實相符，則參照上開最高法院判例意旨，充其量僅得就被告乙○○於偵查
      中所供「丁○○持槍，被告甲○○另持一把切菜之小刀」部分及於原審所供「
      丁○○帶有改造槍械」部分予以剔除，自難以被告乙○○上開所為「被告甲○○、丁○○分持西瓜刀及一把切菜之小刀、槍械以行竊」之供詞與警訊所供前
      後不一致，即率認被告乙○○之前開自白全然無可採信之處，而據為被告甲○○、丁○○有利之証據。
    況查被告乙○○經送請財團法人嘉義基督教醫院鑑定結果：「被告乙○○自小
      學習能力欠佳，國中時曾鑑定為中度智能障礙。然目前其雖無工作能力，但仍
      保有自我照顧能力，可騎乘機車與單獨出遊，應不只中度智能障礙之能力。．
      ．．屬經度智能障礙程度。故卓員之臨床診斷為輕度智能障礙。．．．未達精
      神耗弱之程度」等情，此有該醫院精神鑑定報告書附卷足憑（見原審卷第一五
      七頁）。則被告乙○○雖無精神耗弱之情事，但既為輕度智能障礙之人，其記
      憶力及對事實之描述能力當無法預期與正常人相同；且衡之一般人之記憶及對
      事實之描述，常隨時間之經過而遺忘，則隨時間之經過實難期待其對事實之描
      述及記憶均能與案發時一致而無任何之出入，況被告乙○○又係「輕度智能障
      礙」之人。本件案發後迄至九十年四月十六日偵訊時已一月餘，則被告於偵查
      、原審中所為之「「甲○○拿西瓜刀一把及一把切菜的小刀，丁○○拿一把槍
      ，是改造的」等語，或係出於誇大，或係出於誤記所致，自無可採。惟被告乙○○就如何侵入竊取被害人戊○○財物重要之點，自警訊迄至本院審理時均為
      一致之供述，且事發後現場又遺有凶器鐮刀一把，核與被告乙○○於警訊所稱
      丁○○等人帶有鐮刀」等語相符，及被告乙○○供稱「因自冷氣孔侵入行竊，
      其肚子有受傷」等語，又核與証人丙○○所証稱「事發後查看被告發現其肚子
      有擦痕」等語相符，足認被告乙○○前開自白與被告甲○○、丁○○共同侵入
      被害人住處行竊等語，並無誣指之情事。致於被告甲○○、丁○○持以行竊之
      凶器，應以被告乙○○於事發翌日於警訊所供，與案發時間最為接近，記憶最
      為清晰，而為可採。
（四）被告丁○○辯稱案發當時有不在場證明，並舉證人蔡明裕為證，而證人蔡明裕
      雖亦附和其說證稱：確有與被告丁○○一同捕鼠云云（見偵查卷第五十三頁反
      面、原審卷第五十九頁）；然查證人蔡明裕因該段期間均在從事捕鼠工作，故
      僅記得曾有一次與被告丁○○一同捕鼠，並未特別記憶該日期，不知與被告丁○○捕鼠日期為何日等情，已據證人蔡明裕證述明確（見偵查卷第五十三頁反
      面至第五十四頁正面、原審卷第五十九頁），則被告丁○○與蔡明裕相偕捕鼠
      之日期，是否確為本件案發日期，已非無義。又查被告丁○○於捕鼠當日，曾
      藉故返家取香菸、剪紙，而於當日下午十一時許，單獨騎乘機車離開捕鼠地點
      即鹿草農場約一小時，迄至翌日凌晨零時許始再騎乘機車返回鹿草農場，而該
      農場距離被告丁○○住處僅約一、二公里等事實，亦據被告丁○○供明在卷，
      並經證人蔡明裕證述：捕鼠當日下午八、九時許，伊前往捕鼠地點巡視，丁○○前往該處找伊，嗣再經過一段時間，丁○○稱已無香菸欲返家取來，即先行
      騎機車離開，當時伊未帶手錶，亦未計算時間，故未注意丁○○離開之詳細時
      間，惟當時已很晚，因為身上之香菸均已抽完，並非去現場後即離開的，而丁○○住處就在捕鼠地點附近，二個地點係位於同村莊內等語，則被告丁○○單
      獨離開未在農場之時間，核與被告乙○○於警訊時供述：伊於九十年三月四日
      下午十一時許，在嘉義縣鹿草鄉後寮廟口遇見被告甲○○，甲○○約伊前往戊○○住處行竊，伊同意後，甲○○再前往丁○○住處約丁○○行竊，而渠等係
      於同日下午十一時四十分許進入行竊，行竊完畢隨即離去等語，所指之犯罪時
      間並無不符。況被告甲○○、丁○○、乙○○住處分別位於嘉義縣鹿草鄉後寮
      村二十三、九號、一號，與被害人住處（同村三號）及鹿草農場均位於同村莊
      ，已如前述，且衡諸常情，竊賊不可能長時間逗留於行竊地，尤其屋內尚有屋
      主時，故被告丁○○利用機車為交通工具，在短時間內快速來往捕鼠地並非難
      事，準此，縱令被告丁○○與証人蔡明裕捕鼠日確為九十年三月四日，亦難以
      此據為被告丁○○有利之認定。
（五）被告甲○○雖亦辯稱有不在場證明，並舉證人鐘清福為證；然查證人鐘清福僅
      記得被告甲○○曾前往其住處，並未記憶確實日期，不知該日與本件竊案案發
      日是否同一日，且係因案發後有人指認被告甲○○涉案，被告甲○○乃自行向
      證人鐘清福表示發生竊案當日，其在鐘清福住處，請証人鐘清福為其作證一節
      ，又據証人鐘清福証明在卷（見偵查卷第二十三頁正面至反面），則被告甲○○於本件竊案發生時是否確於鐘清福住處，亦非無疑，自難以証人鐘清福之証
      詞據為被告甲○○有利之証據。況被告甲○○於案發後即九十年三月二十八日
      下午二、三時許，前往嘉義縣警察局水上分局鹿草分駐所接受承辦員警製作本
      案筆錄，其於筆錄內容完成後尚未簽名時，即訛稱口渴欲外出購買飲料為由而
      逃逸無蹤，業經證人即上開分駐所警員丙○○到庭證述屬實，並有警員之報告
      書及甲○○未簽名之警訊筆錄各一份附於警訊卷足憑（見警訊卷第十一頁、第
      十三頁），且迄至九十一年一月五日始經通緝到案，又有通緝稿、解送人犯報
      告書等件附於原審卷可稽。則若果真號甲○○未參與本件竊盜事實，衡情豈有
      借故逃逸之理，足徵被告甲○○顯係畏罪心虛逃匿，事後並虛以不在場之証明
      ，所辯自無足取。
（六）綜上所述，被告甲○○、丁○○所辯，均係事後卸責之詞，不足採信；本件事
      証明確，渠等與被告乙○○犯行，均堪認定。
三、查西瓜刀、鐮刀均屬金屬製品，尤以西瓜刀刀刃銳利，於客觀上對於人之生命、
    身體有危險性，係為兇器。被告乙○○、甲○○、丁○○於夜間持前開西瓜刀、
    鐮刀，自破壞冷氣窗之安全設備侵入竊取前開被害人所有金飾、現金，核彼等所
    為，均係犯刑法第三百二十一條第一項第一款、第二款、第三款、第四款之結夥
    三人、攜帶兇器、毀壞其他安全設備、夜間侵入住宅竊盜罪。被告三人間，有犯
    意之聯絡及行為之分擔，均為共同正犯。又被告甲○○於八十年間分別因搶奪、
    麻醉藥品管理條例案件，分別經臺灣新竹地方法院判處有期徒刑一年、經臺灣嘉
    義地方法院判處有期徒刑九月確定，並定應執行有期徒刑一年七月，於八十五年
    十一月二十三日因假釋期滿而執行完畢，有臺灣嘉義地方法院檢察署刑案資料查
    註紀錄表、臺灣高等法院被告全國前案紀錄表在卷足憑，其於受有期徒刑之執行
    完畢後，五年以內再犯有期徒刑以上之本罪，為累犯，應依法加重其刑。
四、原審未予詳察，遽為無罪判決之諭知，自有未洽，檢察官上訴意旨，指摘原判決
    不當，非無理由，自應予撤銷改判，爰審酌被告三人犯罪之動機、目的、於夜間
    屋內之人熟睡之際持刀侵入竊盜，對屋內之人之身體、生命危害甚大、情節非輕
    彼等犯罪所生之損害，及犯罪後被告乙○○坦承其事，態度良好，被告甲○○、
    丁○○否認犯罪，毫無悔意之態度等一切情狀，分別量處如主文所示之刑，並就
    被告乙○○科處有期徒刑部分諭知易科罰金之折算標準，以示懲儆。至於被告持
    以竊盜之凶器鐮刀、西瓜刀各一把因未扣案，且被告甲○○、丁○○均否認犯罪
    ，並無証據証明為被告三人所有，爰不為沒收之諭知。
據上論結，應依刑事訴訟法第三百六十九條第一項前段、第三百六十四條、第二百九
十九條第一項前段、刑法第二十八條、第三百二十一條第一項第一款、第二款、第三
款、第四款、第四十七條、第四十一條第一項前段、罰金罰鍰提高標準條例第二條，
判決如主文。
本案經檢察官吳忠賢到庭執行職務。
中      華      民      國    九十一    年      十      月     十六     日
                                     臺灣高等法院臺南分院刑事第五庭
                                             審判長法官  鄭  文  肅
                                                   法官  王  浦  傑
                                                   法官  陳  珍  如
右正本證明與原本無異。
不得上訴。
                                             法院書記官  周  美  莉
中      華      民      國    九十一    年      十     月     十八      日
附錄：本判決論罪科
中華民國刑法第三百二十一條
犯竊盜罪而有左列情形之一者，處六月以上、五年以下有期徒刑：
一  於夜間侵入住宅或有人居住之建築物、船艦或隱匿其內而犯之者。
二  毀越門扇、牆垣或其他安全設備而犯之者。
三  攜帶兇器而犯之者。
四  結夥三人以上而犯之者。
五  乘火災、水災或其他災害之際而犯之者。
六  在車站或埠頭而犯之者。
前項之未遂犯罰之。
